臺灣苗栗地方法院民事簡易判決　九十年度苗簡字第七○一號
　　原　　　告　甲○○
　　訴訟代理人　乙○○
　　被　　　告　丙○○
右當事人間請求拆屋還地事件，本院判決如左：
    主    文
原告之訴及假執行之聲請均駁回。
訴訟費用由原告負擔。
    事實及理由
一、原告之聲明：被告應將坐落苗栗縣竹南鎮○○段第八一六地號內如原告起訴狀附
    圖所示紅色部分面積四平方公尺（實際占用面積以測量後結果為準）土地上之建
    物拆除，將占用部分土地返還原告。
二、事實摘要：
    原告主張被告所有門牌號碼苗栗縣竹南鎮中美里番社五六號二層房屋越界占用原
    告所有坐落苗栗縣竹南鎮○○段第八一六地號土地如原告起訴狀附圖所示紅色部
    分面積四平方公尺，日前經竹南地政事務所鑑測後始發現前開占用情事，履次請
    求被告將越界部分建物拆除並返還占用部分之土地，均未獲置理，為此請求被告
    拆除上開越界占用土地部分之建物，並將所占用土地返還原告等語。被告則以：
    其房屋於建築前曾經過土地測量，並經苗栗縣政府建設局核發使用執照，被告於
    建築時搭建八吋厚度之牆壁與原告土地為界，當時該牆壁之外圍係位於被告之土
    地內，嗣因原告要鄰接使用被告房屋外牆加以建築，並同意補貼費用予被告，被
    告始於地籍重測時同意以該外牆之中心線為兩造土地界址，實則被告房屋應未占
    用原告所有上開土地等語資為抗辯。
三、法院之判斷：
（一）原告主張坐落苗栗縣竹南鎮○○段第八一六地號土地及門牌號碼苗栗縣竹南鎮
      中美里番社五六號二層房屋分別為兩造所有之事實，業據其提出土地登記簿謄
      本一份為證，並有被告所陳房屋繳稅證明書一紙在卷可稽，且為兩造所不爭執
      ，應堪信為真實。
（二）按所有人對於無權占有或侵奪其所有物者，得請求返還之；對於妨害其所有權
      者，得請求除去之；有妨害其所有權之虞者，得請求防止之；民法第七百六十
      七條固有明文。惟查：原告於其所有系爭土地上蓋有門牌號碼苗栗縣竹南鎮中
      美里番社五五號一層房屋，與被告所有門牌號碼同鎮番社五六號二層房屋相互
      毗鄰，而原告房屋係緊貼於被告房屋外牆所建，並未另行搭蓋獨立之圍牆，是
      就一樓建物之情形而言，被告房屋之外牆即係原告房屋之內壁，牆內即為原告
      房屋之車庫及客廳，且原告亦於該牆上掛有壁飾物品等情，業經本院會同苗栗
      縣竹南地政事務所測量人員勘驗現場屬實，有本院勘驗筆錄、現場附圖各一份
      、照片五幀附卷可查。原告雖主張其母陳盆前因不知被告房屋越界始與被告訂
      定共同壁永久使用約定書，應以被告房屋外牆為是否越界之測量線基準云云，
      然其亦於本院審理中自承：「後來我因要蓋房子要貼他（即被告）的外牆，才
      貼他一萬多元，我房子蓋好後就住在那裡，並且以他的外牆作為我客廳及車庫
      的內牆使用。」等語（見本院九十一年四月二日言詞辯論筆錄），足見原告房
      屋現亦就該牆壁有所使用，且該道牆壁業已成為原告房屋結構不可或缺之一部
      分，是姑不論兩造間是否曾訂定合法有效之共同壁使用約定書，倘就兩造目前
      於現場使用情形觀之，被告前開房屋之外牆於客觀上確已成為兩造房屋所使用
      之共同壁，並非單純由被告一方使用之房屋外牆，故被告房屋是否越界占用原
      告土地，即應以該共同壁中心線位置為基準加以測量。
（三）經本院依職權囑託苗栗縣竹南地政事務所測量人員以前開基準線進行鑑界測量
      結果，該所函覆表示：「經以牆壁中心為準，測量結果並無占用鄰地。竹南鎮
      ○○段於八十一年辦理地籍圖重新測量時，八一六及八一七地號界址即由雙方
      共同認定以牆壁中心為界，並於地籍調查表蓋章」等語，有苗栗縣竹南地政事
      務所九十一年三月八日南地所二字第０九一００００一九五四號函檢附地籍調
      查表及土地複丈成果圖等件在卷足憑，益證上開二筆土地於地籍測量時曾有以
      牆壁中心線為界址之約定，且被告房屋並未逾越該中心線而占用原告系爭土地
      ，從而原告起訴主張被告房屋越界建築占用系爭土地四平方公尺，依無權占有
      之法律關係請求拆屋還地，尚屬無據，應予駁回。原告之訴既經駁回，其假執
      行之聲請已失所附麗，應併予駁回。
（四）本件事證已臻明確，兩造其餘之攻擊防禦方法，與判決基礎之事實及結果並無
      影響，爰不一一論述，併此敘明。
四、據上論結，本件原告之訴為有理由，依民事訴訟法第四百三十六條第二項、第七
    十八條，判決如主文。
中　　　華　　　民　　　國　　九十一　　年　　　四　　　月　　十六　　　日
                                  臺灣苗栗地方法院苗栗簡易庭
~B法　　　官　邱光吾
右為正本係照原本作成。
如對本判決上訴，須於判決送達後廿日內向本院提出上訴狀。
~B法院書記官　籃營昌
中　　　華　　　民　　　國　　九十一　　年　　　四　　　月　　十六　　　日
